【裁判字號】    97,訴,60
【裁判日期】    970331
【裁判案由】    確認連帶保證債權不存在
【裁判全文】
臺灣士林地方法院民事裁定                97年度訴字第60號
原      告  甲○○
訴訟代理人  陳科升律師
被      告  聯邦商業銀行股份有限公司
法定代理人  乙○○
訴訟代理人  丙○○
上列當事人間請求確認連帶保證債權不存在事件，本院裁定如下：
    主  文
原告之訴駁回。
訴訟費用新臺幣貳萬貳仟佰捌拾肆元由被告負擔。
    事實及理由
一、原告起訴主張：緣伊之被繼承人白朝嘉（下稱白朝嘉）於民
    國94年6 月29日死亡，伊旋於96年12月5 日收受被告以通知
    函催收帳款，該通知函記載：「茲因白朝嘉為本行（即被告
    ）借款人白博仁（下稱白博仁）授信戶之連帶保證人，嗣白
    朝嘉不幸於94年6 月29日過世，惟臺端等五人未於法定期間
    內向法院聲明拋棄繼承或限定繼承手續。而經本案追索後目
    前仍負本行債務【算至91年6 月25日，分配表不足額新臺幣
    （下同）2,150,922 元】，臺端等五人為白朝嘉之合法繼承
    人，依法應負起白朝嘉之連帶保證債務... 」等語。伊始由
    上開通知函得知白博仁於87年4 月27日向中興商業銀行股份
    有限公司（下稱中興銀行，業於94年3 月19日由被告承受）
    分別借款65萬元、13萬元、228 萬元，並簽立借據3 紙，均
    由白朝嘉擔任連帶保證人（下稱系爭保證債務）。惟伊對系
    爭保證債務並不知情，致未辦理限定繼承或拋棄繼承，而遭
    被告向臺灣臺中地方法院（下稱臺中地方法院）聲請強制執
    行。且細觀上開借據中白朝嘉之簽名，與其本人於族譜上之
    簽名，迥然不同，顯見上開借據非本人所簽署，恐有遭偽造
    之虞，而白朝嘉對於上開債務，亦恐不知情，故伊在該等情
    形下繼承系爭保證債務，爰提起本訴等語。並聲明：確認伊
    與被告間就白朝嘉與被告於87年4 月27日之連帶保證債務不
    存在。
二、被告則抗辯略以：上開債權業經臺中地方法院以88年度促字
    第33690號支付命令裁定在案，並於88年5月27日確定（下稱
    系爭支付命令）。而白朝嘉於上開支付命令當時並無異議，
    即承認並明知系爭連帶債務之存在，又支付命令業經確定，
    即與確定判決有同一效力，則訴訟標的即有既判力，原告不
    應就該法律關係更行起訴，而確定判決所生之既判力，除當
    事人就確定終局判決經裁判之訴訟標的法律關係，不得更行
    起訴或為相反之主張外，法院亦不得為與確定判決意旨相反
    之裁判等語。並聲明：原告之訴駁回。
三、按除別有規定外，確定之終局判決就經裁判之訴訟標的，有
    既判力; 確定判決，除當事人外，對於訴訟繫屬後為當事人
    之繼受人者，及為當事人或其繼受人占有請求之標的物者，
    亦有效力; 原告之訴，其起訴違背第253 條、第263 條第2
    項之規定，或其訴訟標的為確定判決之效力所及者，法院應
    以裁定駁回之，民事訴訟法第400 條第1 項、第401 條第1
    項、第249 條第1 項第7 款定有明文。復按債務人對於支付
    命令未於法定期間合法提出異議者，支付命令與確定判決有
    同一之效力，同法第521 條亦定有明文。確定支付命令之效
    力既與確定判決同，其經核發該支付命令之法律關係，當事
    人自不得就之更行起訴，如更行起訴，其訴即屬不合法，此
    有最高法院71年臺上字第1742號判決可參。經查，本件被告
    前以白朝嘉、白博仁為債務人，聲請核發支付命令，經臺中
    地方法院以88年度促字第33690 號裁定在案，並於88年5 月
    27日因債務人等未於法定期間合法提出異議而告確定，有上
    開支付命令及確定證明書影本在卷可稽，且為兩造所不爭。
    茲因白朝嘉於94年6 月29日死亡，原告未為辦理拋棄繼承或
    限定繼承，而為白朝嘉之法定繼承人，是以原告就系爭支付
    命令而言，為債務人白朝嘉之特定繼受人。本件系爭支付命
    令依民事訴訟法第521 條規定，應與確定判決有同一之效力
    ，堪予認定。而原告於本件再對被告訴請確認被告與原告間
    就被繼承人白朝嘉與被告87年4 月27日之連帶保證關係不存
    在，因與上開確定支付命令之法律關係相同，其訴已為確定
    判決效力所及。依前揭意旨，原告之訴為不合法，應以裁定
    駁回之。
四、據上論結，原告之訴為不合法，依民事訴訟法第249 條第1
    項第7 款、第95條、第78條裁定如主文。
中    華    民    國    97    年    3     月    31    日
                  民事第一庭  法  官  陳麗芬
以上正本證明與原本無異。
如對本裁定抗告，應於裁定送達後10日內向本院提出抗告狀。
中    華    民    國    97    年    4     月     2    日
                              書記官  林宗勳


司法院資訊處製作；財團法人民間司法改革基金會備份。
